臺灣桃園地方法院民事判決　　　　　　 93年度簡上字第169號
上　訴　人　甲○○
被上訴人　　丙○○
被上訴人　　乙○○
上列當事人間請求給付仲介費事件，上訴人對於民國93年8月18
日本院桃園簡易庭93年度桃簡字第211號第一審判決提起上訴，
本院於民國94年2月22日辯論終結，判決如下：
    主    文
上訴駁回。
第二審訴訟費用由上訴人負擔。
    事    實
甲、上訴人方面：
一、聲明：求為判決：原判決廢棄。被上訴人應給付上訴人新台
    幣（下同）456,000 元。
二、陳述：除與原判決記載相同者，茲引用之外，補稱：訴外人
    屈臣氏百佳股份有限公司（下稱屈臣氏公司）經理林顯彰係
    經上訴人張貼於大樓鐵門之出租電話與上訴人連絡，並由上
    訴人介紹、陪同與被上訴人訂立房屋租賃契約等語。
三、證據：除援用第一審所提證據外，並聲請調閱台灣台北地方
    法院檢察署92年度偵字第21699、23176號偵查卷。
乙、被上訴人方面：
一、聲明：求為判決駁回上訴。
二、陳述：除與原判決記載相同者，茲引用之外，補稱：屈臣氏
    公司係由被上訴人自行張貼之出租電話與被上訴人簽訂房屋
    租賃契約，僅於房屋租賃契約條件談妥後，始由上訴人陪同
    屈臣氏公司經理林顯彰到被上訴人丙○○住處用印，被上訴
    人並未委由上訴人介紹房屋出租事宜，亦未同意支付介紹費
    等語。
三、證據：援用第一審所提證據。
    理    由
一、本件上訴人起訴主張被上訴人就其所有坐落台北市中正區○
    ○○路○ 段45號1 樓之店面（下稱系爭店面），曾委託上訴
    人仲介承租之事宜，嗣經上訴人之介紹，被上訴人與屈臣氏
    公司就系爭店面簽立租賃契約，租期自民國87年10月23日起
    至95年10月22日止，每個月平均租金為424,000 元。依照不
    動產經紀業報酬計收標準之規定以及各家不動產仲介公司之
    慣例，被上訴人及屈臣氏公司應給付上訴人1.5 個月之仲介
    費636,000 元。嗣經屈臣氏公司給付仲介費180,000 元後，
    尚餘456,000 元，自應由被上訴人共同支付。爰依居間之法
    律關係訴請被上訴人給付45 6,000元等語。被上訴人則以其
    並未委託上訴人出租系爭店面，兩造就系爭店面之出租事宜
    ，未有居間之契約存在，亦未為任何報酬數額之約定，上訴
    人並無報酬請求權存在。又不動產經紀業管理條例規範之不
    動產經紀業者，係經營仲介或代銷之公司或商業組織，被上
    訴人為自然人，自無從適用上開規定請求給付報酬等語資為
    抗辯。
二、上訴人主張被上訴人就其所有之系爭店面，曾與屈臣氏公司
    簽立租賃契約，租賃期間自87年10月23日起至95年10月22日
    止，每月平均租金為424,000 元之事實，已為被上訴人所不
    爭執，並據上訴人提出建物登記謄本及被上訴人提出房屋租
    賃契約書各一紙為憑，自堪信為真實。
三、按稱居間者，謂當事人約定，一方為他方報告訂約之機會，
    或為訂約之媒介，他方給付報酬之契約。如依情形，非受報
    酬即不為報告訂約機會或媒介者，視為允為報酬，未定報酬
    者，按照習慣給付。民法第565 條、第566 條第1 項分別定
    有明文。上訴人主張其介紹被上訴人與屈臣氏公司訂立租約
    一事，，既為被上訴人所否認，自應由上訴人就其與被上訴
    人間就系爭店面成立居間契約之有利於己之事實，負舉證責
    任。惟查，證人即被上訴人丙○○之父劉金連於原審審理時
    到庭證述系爭店面當時要出租，其告訴被上訴人丙○○曾接
    獲屈臣氏公司經理林顯彰電話詢問承租事宜，經被上訴人與
    林顯彰洽商租賃條件後訂立租約，訂約時上訴人雖陪同林顯
    彰到場，但被上訴人並沒有委託上訴人幫忙仲介、介紹客戶
    ，也沒有表示要給上訴人報酬等語（見原審卷第20、21頁）
    。又證人即曾任屈臣氏公司經理林顯彰則到庭證述屈臣氏公
    司承租之流程是先看好標的，做好評估之後，才找房東洽談
    。本件是其先看好系爭店面後，到該店面所在之大樓，看到
    有貼房屋出租之廣告，上面刊有出租人即被上訴人電話，就
    直接打電話與證人劉金連洽談有關租賃之金額、期間、內容
    等相關條件及簽約之時間、地點等情，都是其直接與被上訴
    人恰談，並未透過上訴人介紹或媒介，出租廣告上亦未刊登
    上訴人電話，是上訴人表示其為該棟大樓之主任委員，屈臣
    氏公司作業之慣例都會找大樓之主任委員聊天，確認房東是
    誰，並瞭解大樓之使用狀況，後來上訴人於簽約時陪同到場
    ，但所有之租賃條件都是證人林顯彰自行與被上訴人洽談等
    語（見原審卷第91、92頁）。證人林顯彰證述屈臣氏係因系
    爭店面本身之條件，而有承租之意願，並係經由系爭店面出
    租廣告上刊登之被上訴人電話，直接與被上訴人洽談承租之
    事宜，並非經由上訴人之介紹，方知悉承租系爭店面之機會
    ，亦非經由上訴人之媒介，方與被上訴人達成租賃契約之合
    意等情，核與證人劉金連證述訂立系爭店面租賃契約之過程
    相合。證人林顯彰、劉金連之上述系爭店面租賃契約係屈臣
    氏經理林顯彰自行與被上訴人簽訂，而非經由上訴人居間而
    成之證述情節，已非全然不可採信。上訴人所稱其與被上訴
    人就系爭店面之出租成立居間契約云云，自非無疑。又，上
    訴人之子王昌祺時任系爭店面所在大樓主任委員，並因上訴
    人曾代理其子王昌祺行使主任管理員職權而滋生諸多糾紛等
    情，亦為上訴人所不爭執，並經訴外人王昌祺訴由台灣台北
    地方法院檢察署92年度偵字第21699 、23176 號偵查終結，
    有同上偵查卷附上訴人、關係人證詞及不起訴處分書為憑，
    自尚不得僅以證人林顯彰為暸解系爭店面所有人及使用狀況
    ，並誤認上訴人為主任委員而向上訴人查詢，及由上訴人於
    簽約時陪同到場之事實，即遽以認定上訴人與被上訴人就系
    爭店面之出租確已成立居間契約。上訴人所舉證人陳德政雖
    證述其不清楚87年間兩造是否有約定仲介房屋及給付報酬之
    事宜，係於93年5 月間上訴人要求其陪同找劉金連談仲介費
    的事情，在協談過程並未提到兩造當初有約定要給付仲介費
    給上訴人，或是被上訴人要支付上訴人款項，上訴人才願意
    介紹客戶、幫忙促成簽約之情形。當時劉金連只表示上訴人
    為何要訴諸法律？縱使訴諸法律也不一定能拿到錢等語（見
    原審卷第71、72頁）。又證人張文禕到庭亦證稱其不清楚87
    年的事情，係因上訴人為其承租該棟大樓地下室之前手。上
    訴人向其稱被上訴人應該支付仲介費，要求證人張文禕向被
    上訴人轉達，被上訴人於受告知時表示其為什麼要給上訴人
    仲介費？其僅基於協調之立場，建議被上訴人支付上訴人20
    0,000元，被上訴人雖有同意，但上訴人並不同意等語（見
     原 審卷第92、93頁）。證人陳德政、張文禕既證稱其不知
    系爭店面出租時，兩造是否成立居間合意，而於事後因上訴
    人請託與被上訴人協調時，被上訴人亦未承認與上訴人間就
    系爭店面出租事宜成立居間契約，自亦不得以為上訴人所稱
    兩造確有成立居間契約之有利證據。上訴人雖再稱屈臣氏公
    司已給付仲介費180,000 元，而依不動產經紀業報酬計收標
    準之規定以及各家不動產仲介公司之慣例以1.5 個月租金計
    算之仲介費636,000 元，不足456,000 元部分應由被上訴人
    共同支付云云，然查，兩造間是否就系爭店面出租事宜成立
    居間契約，應以兩造間是否達成居間合意為斷，與上訴人是
    否與屈臣氏公司成立居間或給付仲介費並無必然關係，上訴
    人亦不得僅以屈臣氏公司曾給付仲介費之事實，遽以推論被
    上訴人與上訴人間亦成立居間契約。依前說明，上訴人既無
    法證明兩造曾經就系爭店面之出租事宜達成居間契約之合意
    ，並約定應由被上訴人給付報酬。從而，上訴人依居間之法
    律關係請求被上訴人應給付仲介費456,000 元，即無理由，
    應予駁回。其假執行之聲請亦失所附麗，應併予駁回。原審
    為上訴人敗訴之判決，及駁回其假執行之聲請，並無不合。
    上訴意旨指摘原判決不當，求予廢棄改判，為無理由，應予
    駁回。
四、據上論結，本件上訴為無理由，依民事訴訟法第436 條之1
    第3 項、第449 條第1 項、第78條，判決如主文。
中　　華　　民　　國　　94　　年　　3 　　月　　8 　　日
                  民事第一庭    審判長法　官  郭琇玲
                                      法　官　鍾淑慧
                                      法　官　張天民
上列正本證明與原本無異
如對本判決上訴，須於判決送達後20日內向本院提出上訴狀，同
時表明上訴理由；如已於本判決宣示後送達前提起上訴者，應於
判決送達後10日內補具上訴理由（均須按他造當事人之人數附繕
本）。
中　　華　　民　　國　　94　　年　　3 　　月　　8 　　日
                                  書記官　蔡紫凌
